臺灣臺北地方法院民事判決　　　　　　 95年度簡上字第520號
上　訴　人　嘉華旅行社有限公司臺中分公司
法定代理人　丁○○
被上訴人　　旭日國際旅行社有限公司
法定代理人　丙○○
被上訴人　　世界旅行社股份有限公司
法定代理人　乙○○
訴訟代理人　甲○○
上列當事人間請求損害賠償事件，上訴人對於中華民國95年6 月
16日臺灣臺北地方法院臺北簡易庭95年度北簡字第13119 號第一
審判決提起上訴，本院於民國96年10月24日言詞辯論終結，判決
如下：
    主  文
上訴駁回。
第二審訴訟費用由上訴人負擔。
    事實及理由
一、按於第二審程序，訴之變更或追加，非經他造同意，不得為
    之，但第255 條第1 項第2 款至第6 款情形，不在此限，民
    事訴訟法第446 條第1 項定有明文。本件上訴人起訴時原請
    求被上訴人連帶給付上訴人新台幣（下同）196,097 元，及
    自民國94年10月4 日起至清償日止，按年息5 ％計算之利息
    ，嗣於本院審理中變更請求內容如後列聲明第(二)、(三)、(四)項
    所示，乃單純減縮應受判決事項之聲明，依民事訴訟法第
    446 條第1 項、第255 條第1 項第3 款規定，其訴之變更即
    屬合法，應予准許，合先敘明。
二、上訴人起訴主張：伊與訴外人金得意旅行社有限公司（下稱
    金得意公司）共同承攬「鹿寮社區長壽俱樂部秋季自強活動
    」，該活動預定於94年9 月6 日至同月13日期間，辦理訴外
    人沙鹿鎮鹿寮里長壽俱樂部會員前往中國北京7 日遊，伊乃
    於同年7 月間委託被上訴人旭日國際旅行社有限公司（下稱
    旭日公司）代為訂購上開日期自臺北經香港至北京之來回機
    票共115 人之機位，被上訴人旭日公司再委由被上訴人世界
    旅行社股份有限公司（下稱世界公司）向訴外人長榮航空股
    份有限公司（下稱長榮公司）訂購機票，伊已於94年7 月29
    日交付面額新台幣（下同）36萬元之定金支票予被上訴人旭
    日公司，詎因被上訴人2 人之疏失導致18位旅客去程及回程
    無法同班機，致伊需負擔下列損失：1.因去程不同班機，需
    賠償26位（18位不同機，另8 位係該18位不同機旅客之家屬
    ）旅客每人2,000 元，合計52 ,000 元，2.因回程不同班機
    ，需賠償108 位（115 位旅客扣除7 位優待旅客）旅客每人
    600 元，合計64,800元，3.因不同班機致旅客來回機場需多
    一趟接送費用8,000 元，4.領隊在香港、北京因不同班機，
    拿錯機票無法上機，致需額外購票支出22,050元，5.回程香
    港飛臺北航程缺一張領隊機票需現場購買支出9,447 元，6.
    出發前與旅客協商吃飯，計支出7,20 0元，7.旅遊歸來後與
    旅客和解請吃飯支出2,600 元，總計伊因被上訴人之疏失，
    支出費用高達166,097 元，被上訴人旭日公司依兩造間訂購
    機票契約就此當負賠償之責，而被上訴人世界公司於該旅行
    團出發前曾出具：「關於0906的北京行程本公司會盡全力，
    協調長榮航空及中國民航將回程班機更改成同一班機，若未
    改乘同一班機本公司將負起全部責任」等語之保證函，自亦
    應就伊上開損失負賠償責任，伊曾多次與被上訴人聯繫，要
    求被上訴人出面處理上開賠償事宜，然未獲置理，爰提起
    本件訴訟，請求被上訴人賠償伊上開損失等語（原審判決駁
    回上訴人之訴，惟上訴人不服，提起本件上訴）。並聲明：
    (一)原判決廢棄。(二)被上訴人旭日公司應給付上訴人166,097
    元，及自94年10月4 日起至清償日止，按年息5 ％計算之利
    息，(三)被上訴人世界公司應給付上訴人166,097 元，及自94
    年10 月4日起至清償日止，按年息5 ％計算之利息，(四)聲明
    第(二)項及第(三)項，於其中一被上訴人給付之範圍內，另一被
    上訴人免其責任。
三、被上訴人旭日公司抗辯：伊只負責為上訴人購買旅客機票，
    且伊就18位旅客於出團後無法搭乘同班機乙節，已與上訴人
    達成和解而賠償上訴人44,000元，上訴人其餘請求未據其提
    出相關證據以實其說，不應再向伊求償等語，並聲明：上訴
    駁回。
四、被上訴人世界公司則以：伊原受被上訴人旭日公司委託代為
    向訴外人長榮公司訂購團體機票，然經伊向長榮公司確認機
    位時，長榮公司表示無法於同一班機提供115 人之機位，伊
    隨即向旭日公司轉達上情，經雙方達成協議解除契約，嗣改
    由旭日公司自行處理票務事宜，伊僅盡力與長榮公司協調賠
    償事宜，經長榮公司表示願意賠償不同班機旅客每人2,000
    元及機場來回接送車資。前揭保證函係上訴人為使旅客上飛
    機又一時找不到旭日公司而要求伊出具，伊因念及同業情誼
    始勉為出具，但並無為保證之意，且依公司法第16條規定，
    公司不得為任何保證人，故此函應屬無效，且上訴人與旅客
    間同一班機來回之約定係渠等間雙方約定，本不得拘束伊，
    縱伊依此函所負者僅保證責任，應僅於上訴人不履行債務時
    ，始由伊代為履行，上訴人既已自行負擔旅客損害賠償，即
    不得更向伊請求。況上訴人請求上開賠償內容中，第1 、2
    項費用係去程衍生費用，不應由伊負擔，第3 項費用未據上
    訴人說明依據為何，第4 項費用係上訴人領隊疏失所致，第
    5 項所稱機票非伊負責購票，第6 、7 項則非必要費用，伊
    亦無需負擔賠償責任，故上訴人之主張顯無理由等語資為抗
    辯，並求為判決：上訴駁回。
五、查上訴人與訴外人金得意公司共同承攬「鹿寮社區長壽俱樂
    部秋季自強活動」，該活動定於94年9 月6 日至同月13日期
    間，辦理訴外人沙鹿鎮鹿寮里長壽俱樂部會員前往中國北京
    7 日遊，上訴人乃於同年7 月間委託被上訴人旭日公司代為
    訂購上開日期自臺北經香港至北京之來回機票共115 人之機
    位，惟該團計有18位旅客於出團後來、回均無法與其餘旅客
    同班機，被上訴人世界公司於該旅行團出發前曾出具：「關
    於0906的北京行程本公司會盡全力，協調長榮航空及中國民
    航將回程班機更改成同一班機，若未改乘同一班機本公司將
    負起全部責任」等語之保證函等情，業據上訴人提出旅遊契
    約書、客戶請款單、保證函等件為證（見原審卷第43、47
    、48頁、本院卷第53頁），且為兩造所不爭執，均堪信為真
    實。上訴人起訴請求被上訴人賠償伊因旅客未能同機遭旅客
    求償及額外支出費用之損失，但為被上訴人所否認，並以前
    揭情詞置辯，故本件首要爭點應在於上訴人是否已就旅客未
    同機之損失與被上訴人旭日公司達成和解？
六、經查：
  (一)按稱和解者，謂當事人約定，互相讓步，以終止爭執或防止
    爭執發生之契約；又和解有使當事人所拋棄之權利消滅及使
    當事人取得和解契約所訂明權利之效力，民法第736 條、第
    737 條定有明文。次按和解契約之成立，民法並未特設規定
    ，故為不要式契約及諾成契約，以當事人於締約時有合致之
    意思表示，為成立要件，雖一造表意人於其表示意思時，本
    無欲受其所表示意思拘束之意，苟非此意為他造所明知，其
    表示之意思究不因之而無效，即於和解之成立及效力不生影
    響；且和解契約合法成立時，兩造當事人即均應受該契約之
    約束，縱使一造因而受不利益之結果，亦不得事後翻異，更
    就和解前之法律關係再行主張，最高法院19年上字第1964號
    著有判例可資參照。又當事人主張有利於己之事實者，就其
    事實有舉證之責任，民事訴訟法第277 條前段定有明文。而
    原告於其所主張之起訴原因，不能為相當之證明，而被告就
    其抗辯事實，已有相當之反證者，當然駁回原告之請求，最
    高法院20年上字第2466號判例意旨亦可參照。
  (二)查被上訴人旭日公司於前開旅行團出發前，已告知上訴人該
    團有18位旅客去、回程均無法同機等情，為兩造所不爭，被
    上訴人旭日公司抗辯兩造就旅客未能同機之糾紛已以44,000
    元達成和解等語，雖為上訴人所否認，然上訴人於94年9 月
    6 日匯給被上訴人旭日公司訂購機票尾款時，已逕行自尾款
    中扣除44, 000 元等情，有上訴人提出匯款副通知書在卷可
    按（見本院卷第54頁），上訴人並自承被上訴人旭日公司於
    告知伊旅客無法同機時，曾提出希望以不同機之旅客計18人
    ，每人賠償2,000 元，加計機場來回接送車資8,000 元為賠
    償條件等語（見本院卷第40頁背面），該金額合計44,000元
    （182,000+8,000 ＝44,000），核與上訴人自行扣除尾款
    金額相符，則以上訴人所支付被上訴人旭日公司尾款金額高
    達839,780 元（含匯款手續費），且上訴人自尾款扣除金額
    恰與兩造曾協談和解金額相符，如上訴人未與被上訴人旭日
    公司達成和解，何以願意於扣除44,000元後，支付剩餘尾款
    予被上訴人旭日公司？綜此，堪認被上訴人旭日公司抗辯兩
    造已就旅客未能同機之糾紛達成和解，應屬真實。上訴人雖
    復主張伊曾另簽發面額44,000元之支票予被上訴人旭日公司
    云云，並提出支票影本為證（見本院卷第55頁），但被上訴
    人旭日公司否認曾收受該支票，上訴人迄本件訴訟終結，猶
    未能提出證據證明伊確將該支票交付予被上訴人旭日公司，
    上訴人復自承該支票票款最終未曾給付被上訴人旭日公司等
    語（見本院卷第63頁），則上訴人以此抗辯兩造未達成和解
    云云，尚無可採。
  (三)上訴人另執被上訴人世界公司出具之保證函主張因被上訴人
    世界公司允諾回程必定解決不同機問題，伊才同意以44,000
    元和解云云，被上訴人世界公司固不否認確曾出具前開保證
    函，惟查，本件上訴人原係委託被上訴人旭日公司代為訂購
    94年9 月6 日及同月13日自臺北經香港至北京之來回機票，
    被上訴人旭日公司再向被上訴人世界公司訂票等情，為兩造
    所不爭執（見本院卷40頁及背面），則與上訴人成立訂購機
    票契約者僅被上訴人旭日公司，被上訴人世界公司與上訴人
    間並無直接契約關係，嗣世界公司已於94年8 月間與旭日公
    司解除訂購機票契約，亦經被上訴人旭日公司、世界公司陳
    明在卷（見本院卷第43頁），且經本院向訴外人長榮公司查
    詢，系爭旅客機票均係由訴外人康福旅行社開票，有長榮公
    司96年4 月24日長航法字第20071387號函在卷可參（見本院
    卷第74頁），上訴人又未能提出其他證據證明系爭旅客機票
    究與被上訴人世界公司間有何關連，自難認被上訴人世界公
    司應就系爭旅客機票造成旅客或上訴人之損失負何賠償責任
    ，且依該保證函意旨也未能查知被上訴人世界公司所負保證
    責任實際內涵為何，尚難認為該保證函有推翻或變更上訴人
    與被上訴人旭日公司間和解契約之效力，況以被上訴人世界
    公司為上訴人與被上訴人旭日公司間訂購機票契約當事人以
    外第三人，於渠等間關於訂購機票契約所生糾紛解決方式或
    未全盤知悉，是其雖出具保證函表示願協調回程機票更改成
    同一班機，亦未能認為上訴人於與被上訴人旭日公司間達成
    和解時曾特就旅客未能同機乙節拆分為去程、回程成立不同
    和解條件，或就和解契約為何保留約定。
  (四)又上訴人於本件訴訟中除請求被上訴人賠償伊因旅客去、回
    程不同班機遭求償金額及因此支出接送交通費用外，併請求
    被上訴人賠償伊的領隊額外購買香港飛往北京之來回機票所
    支出費用22,050元、回程香港飛臺北航程缺一張領隊機票現
    場購買支出費用9,447 元及前揭旅行團出發前、後與旅客協
    商吃飯之支出合計9,800 元云云，惟查，被上訴人旭日公司
    為上訴人訂購機票皆為來回票，且未漏訂領隊機票，業經長
    榮公司函覆屬實，有長榮公司96年4 月24日有長榮公司96年
    4 月24日長航法字第20071387號函在卷可參（見本院卷第74
    、75頁），雖被上訴人旭日公司所訂機票係將2 名領隊座位
    安排於同一班機，但被上訴人抗辯其係依上訴人提供乘客名
    單訂位，上訴人又未能提出證據證明其於訂購機票時曾特別
    指明座位安排方式而被上訴人未依該指定方式購票等節，即
    難認為被上訴人購票方式有何違反兩造間契約約定情事，且
    上訴人於本院審理中自承伊的領隊所以需額外支出香港飛往
    北京之來回機票費用22,050元，係因領隊拿了別人的票無法
    上機只好另行購票等語（見本院卷第41頁），則上訴人所主
    張此部分領隊額外購票費用合計31,497元（22,050+9,447＝
    31,497），核與被上訴人購票行為無涉，其請求被上訴人就
    此負賠償責任，即無依據。至上訴人為與旅客協商支出吃飯
    費用，未據上訴人提出證據證明其此部分支出與被上訴人購
    票行為間有何相當因果關係，況上訴人於與被上訴人旭日公
    司就本件旅客去、回程不同機之糾紛達成和解時，未為何保
    留約定，業如前述，堪認上訴人縱有此部分費用支出，亦已
    經與被上訴人旭日公司達成和解之意思表示合致。是本件上
    訴人於締結和解契約當時，既同意以44,000元與被上訴人旭
    日公司和解，縱上訴人事後因遭旅客扣款或另支出費用而生
    更不利益結果，亦不得事後翻異，仍應認兩造間和解契約業
    已成立，上訴人即應受該契約之約束。
  (五)綜上，上訴人就前開旅行團有18位旅客去、回程均無法同機
    之糾紛，已達成由被上訴人旭日公司賠償伊44,000元之和解
    條件，上訴人且已自行扣除該44,000元後，給付剩餘尾款予
    被上訴人旭日公司，應認上訴人就旅客不同機可得請求賠償
    之權利，已因和解讓步而消滅。則上訴人再執和解契約成立
    前，與被上訴人旭日公司間訂購機票契約，或被上訴人世界
    公司出具保證函之法律關係，請求被上訴人旭日公司、世界
    公司賠償伊的損失，即無理由。
七、綜上所述，本件上訴人主張均無可取，被上訴人所辯為可採
    ，從而，上訴人本於其與被上訴人旭日公司間訂購機票契約
    或依被上訴人世界公司所出具保證函之法律關係，請求上訴
    人旭日公司或世界公司給付上訴人166,097 元，及自94年10
    月4 日起至清償日止，按年息5 ％計算之利息，並於其中一
    被上訴人給付之範圍內，另一被上訴人免其責任，為無理由
    ，不應准許。原審為上訴人敗訴之判決，理由雖有不同，惟
    結論並無二致，上訴意旨指摘原判決不當，求予廢棄改判，
    為無理由，應予駁回。
八、本件事證已臻明確，兩造其餘主張陳述及所提之證據，經本
    院審酌後，認均不足以影響本判決之結果，爰不詳予一一論
    述，附此敘明。
九、據上論結，本件上訴為無理由，依民事訴訟法第436 條之1
    第3 項、第449 條第1 項、第78條，判決如主文。
中　　華　　民　　國　　96　　年　　11　　月　　7 　　日
                        臺灣臺北地方法院民事第三庭
                            審判長法　官　張靜女
                                  法　官　林振芳
                  　　　 　　　　 法　官　管靜怡
以上正本係照原本作成。
本判決不得上訴。
中　　華　　民　　國　　96　　年　　11　　月　　7 　　日
                                  書記官　趙郁涵
